臺灣高等法院高雄分院刑事判決　　　　　　　　九十三年度上更(一)字第三四一號
　　上　訴　人
　　即　被　告　乙○○原名陳.
　　　　　　　　甲○○
　　右二人共同
　　選任辯護人　曾仁勇　律師
右上訴人因違反森林法等案件，不服臺灣高雄地方法院八十九年度訴字第一三五三號
中華民國九十年七月二十四日第一審判決（起訴案號：臺灣高雄地方法院檢察署八十
九年度偵字第九七七一號），提起上訴，經判決後，由最高法院發回更審，本院判決
如左：
    主  文
上訴駁回。
乙○○、甲○○均緩刑貳年。
    事  實
一、乙○○（原名陳善鍚）、甲○○二人並無前科，共同基於為自己不法所有之犯意
    聯絡，未經屏東林區管理處六龜工作站之許可，結夥二人以上，於民國八十九年
    四月二十九日下午一時三十分（起訴書誤載為同日下午十一時三十分）許，由乙
    ○○駕駛其所有車牌號碼ＶＷ—四五三三號自小貨車搭載甲○○，進入高雄縣六
    龜鄉第六七號國有林班地內（以下簡稱系爭挖取地點或實際挖取地點），分持乙
    ○○所有客觀上具危險性之兇器鐮刀各一支（共二支）割取竹筍後以車輛搬運之
    方式，竊取上開林地內價值新台幣（下同）一千五百八十元之森林副產物竹筍一
    百五十八公斤，得手後於同日下午五時三十分許，為警在上址當場查獲，並扣得
    前開竹筍一百五十八公斤及鐮刀二支。
二、案經屏東林區管理處報請高雄縣警察局六龜分局報告臺灣高雄地方法院檢察署檢
    察官偵查起訴。
    理  由
一、訊據上訴人即被告乙○○、甲○○坦承駕車持鐮刀前往割取右揭森林副產物竹筍
    之事實不諱，被告等二人之前曾矢口否認有違反森林法之犯行，均辯稱：查獲之
    竹筍是我們在元亨寺向林務局承租之林班地內所割取，卷內之現場相片是警方隔
    天才去拍攝的，實際上根本不是那個地點，我們是在元亨寺割完竹筍後回家之半
    路才被查獲等語。
二、經查：
（一）右揭事實業據被告二人於警訊中及本院坦承不諱，核與證人即屏東林區管理處
      六龜工作站人員徐金順於原審及本院前審結證之情節相符（見原審卷第四七頁
      、第六一頁背面、第六四頁、本院上訴卷第三八頁至第四十頁），亦與證人即
      查獲之警員邱學松於原審（見原審卷第四七頁）（第三七頁、第六六頁）、本
      院（本院上訴卷第三六頁、第三七頁）、曾世宏於原審（見原審卷第四九頁背
      面）及本院前審（見本院上訴卷第五六頁至第五九頁）結證之情節相符，並有
      森林被害告訴書、盜採山竹筍圖根點林班圖（見偵查卷第五頁）、盜採地點相
      關位置圖（見本院上訴卷內）、贓物認領收據、車輛代保管條、森林主副產物
      被害價格查定書各一紙，承租人為證人何火榮之台灣省國有森林用地出租造林
      契約書一份，及相片六紙等附卷可參，並有鐮刀二支扣案可資佐證。
（二）證人徐金順所提出之被告二人盜採地點相關位置圖（見原審卷內），被告二人
      實際挖取竹筍之地點距離元亨寺承租之林地，相距甚遠，證人徐金順於原審結
      證稱：被告二人盜採之地點雖在六十七林班內，但並非元亨寺何火榮之承租部
      分，二地相隔有一段距離，而因二地間路途是彎彎曲曲的，要測量距離有實際
      上困難，若騎機車要花十分鐘左右等語（見原審卷第六一頁、第六四頁），又
      其就盜採圖之繪製過程並證稱：偵查卷內之盜採圖，是查獲隔日，由當時查獲
      之警員帶同我們工作站人員到案發地點，我們就以衛星定位儀偵測得位置後所
      繪製等語（見原審卷第六四頁），證人即警員邱學松於原審復證稱：當天接獲
      報案說有人上山（盜採），我就前往查看，發現被告的車停在該處，我等被告
      二人下山時就上前盤查等語（見原審卷第四七頁），按證人邱學松身為山區之
      警員，對於山區○地○○路線自應具有較一般人更高程度之熟稔，是以應認其
      於查獲翌日帶同林務局人員上山佐以衛星定位儀而製作之上開位置圖，內容堪
      信為真實。又觀諸被告二人於警訊、偵查中及本院審理中，就前開偵查卷內位
      置圖與警方會同林務局人員至現場所拍攝之相片六紙均未爭執，從而，益足信
      六龜工作站人員以衛星定位儀繪製之上開圖片及警方拍攝之現場照片，實際上
      即為被告挖取竹筍之位置。且查，被告二人於警訊、偵查中及本院中，就上開
      位置圖、相片均未爭執一節，已如前述，其等之前辯稱：查獲當日我們是要去
      元亨寺挖竹筍，但因承租範圍之地界標示區隔不明顯，所以越界挖到國有林班
      地之竹筍等語，然經證人徐金順到庭結證：被告實際上所挖地點，並非在元亨
      寺之承租範圍內等語，並提出盜採地點相關位置圖（見原審卷內）一紙為證後
      ，被告二人旋改稱：查獲當日是在元亨寺承租地上挖竹筍，是警方照片照錯地
      方等語，則被告二人前後迥異之辯詞，亦難令本院採信。
（三）至被告二人先前於原審雖辯稱：係誤認挖取地點為元亨寺之承租地一節，證人
      邱學松亦證稱：查獲被告時，他們有說所挖取之那塊林班地是某人的，但我忘
      了他們說地是誰的了等語（見原審卷第四七頁），然被告乙○○既自承：我查
      獲之前就去過元亨寺承租的林班地挖竹筍，對於元亨寺承租之地點範圍非常清
      楚等語，證人何火榮亦於原審結證稱：先前即有告知被告陳善鍚元亨寺承租地
      之範圍，先前也見過被告陳善鍚與他父、母一同至元亨寺承租地挖竹筍等語（
      見原審卷第四八頁、第八十頁），顯見被告乙○○於系爭地點採挖竹筍時，主
      觀上並未誤認該地係元亨寺承租之地，而被告甲○○與被告乙○○於挖取竹筍
      前即具有共同之犯意聯絡，由此亦足以證明被告二人主觀上具有盜竊之犯意甚
      明。
（四）綜上所述，足見被告二人之前所辯，均係卸責之詞，均不足採。本件事證明確
      ，被告二人違反森林法犯行，均堪認定。
三、查被告乙○○、甲○○意圖為自己不法之所有，結夥二人以上，為搬運贓物使用
    車輛，竊取森林副產物竹筍，核被告二人所為，均係犯森林法第五十二條第一項
    第四款、第六款之結夥二人以上，為搬運贓物使用車輛竊取森林副產物罪。被告
    二人就上開犯行，彼此間互有犯意聯絡及行為分擔，均為共同正犯。被告二人所
    犯上開森林法之罪，係刑法攜帶兇器竊盜罪之特別規定，依特別法優於普通法之
    法律競合關係，應僅依森林法上開規定論處。公訴人雖引用森林法第五十條、刑
    法第三百二十條第一項之條文，惟於犯罪事實欄內已明確記載被告乙○○、甲○
    ○結夥二人以上竊取森林副產物之犯行，是公訴人所引上開法條，顯為誤載；又
    公訴人於犯罪事實，雖未論及被告二人為搬運贓物使用車輛竊取森林副產物等情
    ，惟該部分犯罪事實，與前開起訴部分之犯罪事實係屬單純一罪關係，本院自得
    依法變更起訴法條後，併予審理。
四、原審以被告乙○○、甲○○罪證明確，因予適用刑事訴訟法第三百條，森林法第
    五十二條第一項第四款、第六款，刑法第十一條前段、第二十八條、第四十二條
    第二項、第三十八條第一項第二款、罰金罰鍰提高標準條例第二條之規定，並審
    酌被告二人前無犯罪前科，有臺灣高等法院被告全前案紀錄表及臺灣高雄地方法
    院檢察署刑案資料查註紀錄表各一紙在卷可稽，參酌其等之犯罪動機、目的、手
    段、所生危害，且所盜採竹筍之價值（一千五百八十元）非高，犯罪後均未坦承
    犯行等一切情狀，各量處有期徒刑八月，併均科贓物額三倍（新台幣四千七百四
    十元即銀元一千五百八十元）之罰金，及諭知罰金如易服勞役均以三百元折算一
    日；至扣案鐮刀二支，為被告乙○○所有，供犯罪所用之物，併予宣告沒收，其
    認事用法核無違誤，所處之刑亦屬適當。被告二人上訴意旨，以原審量刑過重為
    由，指摘原判決不當，為無理由，應予駁回。但查被告乙○○、甲○○二人均未
    曾受有期徒刑以上刑之宣告，有卷內前科表可查，本件已先後纏訟四、五年之久
    ，經此偵審程序教訓，應知所警惕諒無再犯之虞，且蒞庭檢察官亦當庭表示給予
    被告二人緩刑之機會，本院認所宣告之刑，以暫不執行為適當，均併諭知緩刑二
    年，以勵自新。
據上論斷，應依刑事訴訟法第三百六十八條，刑法第七十四條第一款，判決如主文。
本案經檢察官林應華到庭執行職務。
中　　　華　　　民　　　國　　九十三　　年　　 十二 　　月　　二十二　　日
                                    臺灣高等法院高雄分院刑事第二庭
                                        審判長法官      林正雄
                                              法官      陳啟造
                                              法官      黃壽燕
右正本證明與原本無異。
如不服本判決應於收受本判決後十日內向本院提出上訴書狀，其未敘述上訴理由者，
並得於提起上訴後十日內向本院補提理由書狀（均須按他造當事人之人數附繕本）「
切勿逕送上級法院」。
　　　　　　　　　　　　　　　　　　　　  　書記官       黃一秋
中　　　華　　　民　　　國　　九十三　　年　　十二　　月　　二十二　　　日
附錄本件判決論罪科刑法條：
森林法第五十二條第一項第四款、第六款：
  竊取森林主、副產物而有左列情形之一者，處六月以上五年以下有期徒刑，併科贓
  額二倍以上五倍以下罰金：
  四  結夥二人以上或僱使他人犯之者。
  六  為搬運贓物，使用牲口、船舶、車輛，或有搬運造材之設備者。
